【裁判字號】    97,交聲,2026
【裁判日期】    970114
【裁判案由】    聲明異議
【裁判全文】
臺灣臺中地方法院交通事件裁定        97年度交聲字第2026號
                                    97年度交聲字第2027號
原處分機關  交通部公路總局臺中區監理所
受處分人    甲○○
            周賴淑芬女  55歲.
上列受處分人因違反道路交通管理處罰條例案件，對於臺中市交
通事件裁所九十七年七月一日所為之處分（原處分：中監違字第
裁六０─ＧＥ0000000、0000000號）聲明異議，
本院裁定如下：
    主    文
原處分中監違字第裁六０─ＧＥ0000000號裁處甲○○罰
鍰參萬元部分撤銷。
其餘異議均駁回。
    理    由
一、本件原處分機關裁決意旨略以：本件舉發機關即臺中市警察
    局第六分局員警於民國九十七年五月十八日二十時分許，在
    環中路及朝馬路段查獲車牌號碼六六六七─ＦＺ號自用小客
    車有：（一）二車以上於道路競駛；（二）違反四十三條第
    三項之違規，分別以中市警交字第ＧＥ0000000號及
    第ＧＥ0000000號違反道路交通管理事件通知單，依
    道路交通管理處罰條例第四十三條第三項、第四項舉發。嗣
    均經異議人即受處分人甲○○、周賴淑芬於期限內到案提出
    申訴，經原舉發機關查復以「本案違規屬實」等語，本所遂
    於九十七年七月一日分別以：（一）中監違字第裁六０─Ｇ
    Ｅ0000000號，裁處受處分人甲○○罰鍰新臺幣（下
    同）三萬元、吊銷駕駛執照並三年內禁考、施以道安講習；
    （二）中監違字第裁六０─ＧＥ0000000號裁處受處
    分人周賴淑芬吊扣車牌號碼六六六七─ＦＺ號牌照三月，逾
    期均依裁決書主文裁處，本所依法裁決，並無不合等語。
二、本件異議意旨略以：九十七年五月十八日晚上二時十分之前
    ，甲○○駕駛車牌號碼六六六七─ＦＺ號自用小客車從臺中
    市工業區開往臺中市南區○○○○路直行至惠來路，要往河
    南路老虎城方向接朋友，一路上均獨自開車，並未看到飆車
    族，詎竟被以駕駛汽車與他車共同在道路上競駛為由，經裁
    罰罰鍰三萬元，吊銷駕駛執照，三年內禁考，施以道安講習
    ，車主周賴淑芬亦被處以吊扣汽車車照三個月，爰依法提出
    異議，請求撤銷上開處分云云。
三、按行政罰法第二十六條一項規定：「一行為同時觸犯刑事法
    律及違反行政法上義務規定者，依刑事法律處罰之，但其行
    為應處以其他種類行政罰或沒入之物而未經法院宣告沒收者
    亦得裁處之」，又同法第二項規定：「前項行為如經不起訴
    處分或無罪、免訴、不受理、不付審理之裁判確定者，得依
    違反行政法上義務規定裁處之」，依上所述本件首應審究者
    為受處分人甲○○是否於上開時地有駕駛汽車與他車共同在
    道路上競駛之情形，又上開行為是否同時觸犯刑事法律，再
    該刑事法律之處罰是否業經不起訴、無罪、免訴或不受理、
    不付審理確定。
四、經查：九十七年五月十八日凌晨一時五十七分十七秒、二時
    三分四十四秒、二時九分三十三秒，分別於工業一路、天佑
    街口、市○○○路、惠來路口、環中路匝道入口方向等處，
    先後有超過十輛以上之自用小客車，有佔據對向車道併駛或
    闖紅燈佔據車道併駛之情形，而本件受處分人甲○○駕駛車
    牌號碼六六六七─ＦＺ號自用小客車，先於九十七年五月十
    八日凌晨一時五十六分五十秒出現於臺中市○○○路與嶺東
    路往工業區方向；再於同日凌晨二時零分四十秒出現於臺中
    市○○○路與安和路口往市區方向，並有警車尾隨於其後而
    於同日凌晨二時零分四十九秒於同路口出現，警車並閃爍警
    示燈號；又再於同日凌晨二時十一分十二秒出現於環中路往
    匝道入口方向，業據本院當庭勘驗警方蒐證光碟屬實（本院
    卷第15頁反面勘驗筆錄參照），且有上開監視器翻拍照片九
    幀附卷可憑（同卷第十七頁至第二０頁），並經受處分人甲
    ○○自承當日凌晨伊從工業二十二路到工業一路，到了中港
    路右轉往市區方向行駛等語，雖受處分人甲○○辯稱：伊一
    路上均一人獨自行駛，沒有與他車競駛云云，惟其出現之時
    間均與上開佔據對向車道之飆車族出現時間相同或相當接近
    ，且行駛路線又相同，而受處分人從工業二十二路往市區○
    ○路老虎城，有多條主要道路可直接到達，實無必要繞行工
    業一路再右轉中港路，詎受處分人竟從五權西路、嶺東路口
    經工業二十二路繞行工業一路，再從中港路右轉繞行惠來路
    ，再出現於環中路匝道入口處，倘非別有目的，何以繞行市
    區行駛？況受處分人於九十七年五月二十日警訊時供稱：「
    我有參與」（員警問：你於九十七年五月十八日凌晨一時許
    ，是否曾駕駛六六六七─ＦＺ號自小客車至臺中市區參與飆
    車行列？）、「我只聽說他們在中彰快速道路集合，時間我
    不知道，大約有二十部以上」（員警問：九十七年五月十八
    日飆車集合地點為何時？何地？同行車輛數量為何？）、「
    我於九十七年五月十八日一時三十分許，在中港路看到飆車
    的車隊，我便跟著該車隊一起繞行臺中市○○○○路右轉惠
    來路，再往市政路一直繞行到環中路與朝馬路口，該車隊就
    北上中彰快速道路，我就沒有再跟了」、「當天由兩部白色
    日產自小客車帶領飆車車隊」、「是一位綽號叫阿偉的男子
    邀我參與，阿偉打電話邀約我前往」等語明確，業經本院調
    閱臺灣臺中地方法院檢察署九十七年度偵字第一三九二七號
    偵查卷查明無誤，並經證人陳明志到庭結證稱：筆錄內容是
    受處分人自己說出來的，伊並未恐嚇受處分人要扣車子，因
    為伊不是現行犯，受處分人從頭到尾都跟著飆車車隊，且在
    短短的十五分鐘左右，就已經繞行臺中市○○○道路，表示
    渠等車速很快，另外根據其他犯嫌的筆錄供述，車輛因數目
    太多，所以都併排佔用對向車道行駛，六六六七─ＦＺ號小
    客車在每個路口監視器都看得到等語明確（本院卷第三六頁
    至第三七頁筆錄參照），復經證人劉進耀到庭結證稱：九十
    七年五月十八日凌晨有人通報有飆車行為，伊到市○路○○
    ○路口現場，地面上有車痕等語及證人黃偉倫到庭結證稱：
    九十七年五月十八日凌晨伊到新光三越附近有看到胎痕，也
    有輪胎磨地的臭味等語屬實（同上卷第四六頁至第四七頁筆
    錄參照），
    本件受處分人於上開飆車族行經之地點同時出現，有上開勘
    驗筆錄足參，且於短時間內分別為飆車路線上不同地點之監
    視器所攝得，堪認其為參與飆車之人。是聲明異議所稱伊是
    要前往河南路接朋友，一路上均一人獨自駕駛，沒有佔據來
    車道競駛云云，均不可採，受處分人有駕駛車牌號碼六六六
    七─ＦＺ號自用小客車與他車競駛之危險行為，堪以認定。
五、按二輛以上之汽車共同違反第一項規定，或在道路上競駛、
    競技者，處汽車駕駛人新臺幣三萬元以上九萬元以下罰鍰，
    並當場禁止其駕駛及吊銷其駕駛執照；汽車駕駛人有第一項
    第一款（指危險駕駛）、第二款或第三項行為者吊扣該汽車
    牌照三個月；又汽車駕駛人之行為有下列情形之一，當場不
    能或不宜攔截製單舉發者，得逕行舉發：‧‧‧‧七、經以
    科學儀器取得証據資料證明其行為違規‧前項第七款之科學
    儀器應採固定式，並定期於網站公布其設置地點。但汽車駕
    駛人之行為屬下列情形之一者，不在此限：一、蛇行、危險
    方式駕車或二輛以上之汽車競駛或競技，道路交通管理處罰
    條例第四十三條第三項、第四項前段、第七條之二第一項第
    七款、第二項第一款分別定有明文。本件受處分人甲○○駕
    駛車輛參與飆車集團車輛中行駛，其參與車輛既多，且速度
    亦快，如當場逕行攔檢舉發，衡情當易發生車禍，導致人員
    傷亡之危險，故不宜當場實施攔截並製單舉發，而得以科學
    儀器取得之證據資料證明其違規行為，逕行舉發之。本件原
    處分機關以受處分人甲○○有上開危險駕駛之行為，依前揭
    規定予以裁處，自非無據，惟本案受處分人甲○○上開涉犯
    公共危險案件，業經警報請臺灣臺中地方法院檢察署偵辦，
    有臺灣高等法院全國前案簡列表一紙附卷可憑（見本院卷第
    二九頁），並經本院調閱上開卷宗查明無訛。是原處分機關
    於受處分人甲○○上開刑事案件終結前，即逕予裁處甲○○
    新臺幣三萬元之罰鍰，自有未當。揆諸上開行政罰法之規定
    意旨，在上開刑事案件尚未作成不起訴或起訴之處分之前，
    本案是否仍得裁處罰鍰尚屬不明，本院自應先予撤銷原處分
    關於罰鍰三萬元之部分，待上開刑事案件確定後再為適法之
    裁處，至於受處分人二人因上開駕駛不當之行為，各應受其
    他種類之行政罰之處罰即吊扣駕駛執照或汽車牌照、禁考及
    道安講習等部分，自仍得依法裁處，從而受處分人其餘異議
    部分均無理由，應予駁回。
據上論斷，應依道路交通案件處理辦法第十九條、第二十條，裁
定如主文。
中    華    民    國    97    年     1   月     14    日
                  交通法庭      法  官   陳如玲
上正本證明與原本無異。
如不服本裁定，應於送達後五日內，向本院提出抗告狀。
                                書記官   童淑芬
中    華    民    國    97    年     1   月     14    日


司法院資訊處製作；財團法人民間司法改革基金會備份。
